【裁判字號】    92,訴,2810
【裁判日期】    921231
【裁判案由】    毒品危害防制條例
【裁判全文】
臺灣高雄地方法院刑事判決                        九十二年度訴字第二八一號
    公  訴  人  臺灣高雄地方法院檢察署檢察官
    被      告  甲○○
右列被告因違反毒品危害防制條例案件，經檢察官提起公訴（九十二年度毒偵緝字第
六八五號），嗣因被告就被訴事實為有罪之陳述，本院並聽取當事人之意見後，改依
簡式審判程序進行，判決如左：
    主  文
甲○○連續施用第一級毒品，累犯，處有期徒刑陸月，如易科罰金，以參佰元（即新
台幣玖佰元）折算壹日。
    事  實
一、甲○○前因違反毒品危害防制條例案件，經本院於民國八十八年六月十一日以八
    十八年度訴字第九六○號判處有期徒刑七月，並經臺灣高等法院高雄分院於同年
    九月一日以八十八年度上訴字第一一○七號判決駁回上訴，且已確定，嗣於八十
    九年五月二十日執行完畢。甲○○前另因施用毒品案件，經本院裁定送觀察、勒
    戒後，因認無繼續施用毒品之傾向，由臺灣高雄地方法院檢察署檢察官於八十八
    年三月二十一日以八十八年度偵字第二五號、第四九○號不起訴處分確定在案。
    詎甲○○猶不知悔改，竟基於施用第一級毒品海洛因之概括犯意，於上開不起訴
    處分後之五年內即分別於九十二年五月八日某時及同年月九日下午一時許，在其
    高雄市小港區○○○路二○七號住處，以將海洛因摻入香菸內再加以吸用之方式
    ，施用第一級毒品海洛因各乙次。嗣於九十二年五月九日上午某時，對於上開未
    被發覺之犯罪，主動向盤查之警員告知，並接受裁判。其後經本院於九十二年八
    月二十七日以九十二年度毒聲字第五二五八號裁定送觀察、勒戒後，認其有繼續
    施用毒品之傾向。
二、案經高雄市政府警察局小港分局報告臺灣高雄地方法院檢察署檢察官偵查起訴。
    理  由
壹、程序方面：
    按本件被告甲○○所犯係死刑、無期徒刑、最輕本刑為三年以上有期徒刑以外之
    罪，其於準備程序就前揭被訴事實為有罪之陳述，經受命法官告知簡式審判程序
    之旨，並聽取其與公訴人之意見後，本院認無不得或不宜改依簡式審判程序進行
    之處，爰依刑事訴訟法第二百七十三條之一第一項、第二百八十四條之一，裁定
    本件由受命法官獨任進行簡式審判程序，合先敘明。
貳、實體方面：
  一、訊據被告甲○○對於右揭犯罪事實坦承不諱，本院復審酌：
    (一)查被告前因施用毒品案件，經本院裁定送觀察、勒戒後，因認無繼續施用毒品
      之傾向，由臺灣高雄地方法院檢察署檢察官於八十八年三月二十一日以八十八
      年度偵字第二五號、第四九○號為不起訴處分確定之事實，有本院被告院內索
      引卡紀錄表、臺灣高等法院被告全國前案紀錄表及臺灣高雄地方法院檢察署刑
      案資料查註紀錄表各乙份在卷可按。是被告於涉本案之前，業已一犯施用毒品
      ，並經不起訴處分確定甚明。
    (二)次查，經警將被告遭查獲時所採取之尿液送驗結果，係呈嗎啡陽性反應，此有
      高雄市政府警察局小港分局嫌疑人尿液代碼姓名對照表及高雄市立凱旋醫院九
      十二年六月十二日高市凱醫檢字第○一一二二號煙毒尿液檢驗成績書各乙份在
      卷可稽。又查：
      (1)海洛因施用入人體後水解還原成嗎啡，再循嗎啡之代謝方式排出體外，業據
        行政院衛生署藥物食品檢驗局七十三藥檢壹字第○三○二二一號函說明綦詳
        ，且依醫學臨床實驗及根據英國藥學會出版Isolation and
        Indentification of Drugs乙書第二九三頁載明：海洛因經注射入人體後，
        在體內迅速水解成6Monoacety Imorphine，再緩緩繼續水解成嗎啡，然後再
        循嗎啡之代謝方式排出，同書第四三一至四三二頁並載有：嗎啡經注射入人
        體後，約百分之五十以上於八小時內自尿中排出，至二十四小時排出約百分
        之九十，但四十八小時後仍有微量可檢出等語。
      (2)再者，前揭高雄市立凱旋醫院煙毒尿液檢驗成績書更載明係以ＧＣ／ＭＳ（
        即氣相層析質譜儀分析法）方法檢驗，而該方法之原理係檢品經氣化後，通
        過層析管分離純化，再將純化後之成分循序送入質譜儀做個別鑑定。因質譜
        儀所測定之圖譜，在化學上被公認具有指紋特性，故可據以完全判定該檢品
        係為何種化合物。職是，台北榮民總醫院即認為「若以氣相層析質譜儀（Ｇ
        Ｃ／ＭＳ）作藥物及其代謝產物之定性及定量分析，幾乎不會有偽陽性反應
        產生」，此經該院八十三年四月七日以八三北總內字第三○五九號函示明確
        。
      (3)準此而論，被告之尿液經以氣相層析質譜儀分析法等方法檢驗，既係呈嗎啡
        陽性反應，顯見被告應有在前揭犯罪時間施用第一級毒品海洛因之行為甚明
        。
    (三)末查，被告因本件施用毒品犯行，經本院於九十二年八月二十七日以九十二年
      度毒聲字第五二五八號裁定送觀察、勒戒後，認有繼續施用毒品之傾向之事實
      ，分別有本院上開刑事裁定及臺灣高雄看守所附設勒戒處所九十二年十月二十
      日高所坤戒勒字第二三九五號函暨有無繼續施用毒品傾向證明書、有無繼續施
      用毒品傾向評估標準紀錄表各乙份附卷足憑。
    (四)綜上所述，被告於一犯施用毒品並經不起訴處分確定，於該不起訴處分後之五
      年內，再為本件施用第一級毒品海洛因，且經送觀察、勒戒後，認有繼續施用
      毒品之傾向，故本件事證應屬明確，其犯行應堪認定。
  二、查海洛因屬毒品危害防制條例第二條第二項第一款所規定之第一級毒品，核被
      告所為，係犯毒品危害防制條例第十條第一項施用第一級毒品罪。被告持有毒
      品，復進而施用，其持有毒品之低度行為，為施用毒品之高度行為所吸收，不
      另論罪。被告先後二次施用第一級毒品海洛因之犯行，時間緊接，所犯係構成
      要件相同之罪，顯係基於概括犯意為之，為連續犯，依刑法第五十六條規定，
      以一罪論，並加重其刑。公訴人雖僅就被告於九十二年五月八日某時（即起訴
      書所載九十二年五月九日上午十時十分許之前四十八小時內某時）施用第一級
      毒品海洛因之犯行提起公訴，漏未論及被告於同年月九日下午一時之施用第一
      級毒品海洛因之犯行，然二者間有連續犯之裁判上一罪關係，已如前述，該漏
      未論及之犯行部分應為起訴效力所及，本院自應併予審判，附此敘明。被告前
      因違反毒品危害防制條例案件，經本院於八十八年六月十一日以八十八年度訴
      字第九六○號判處有期徒刑七月，並經臺灣高等法院高雄分院於同年九月一日
      以八十八年度上訴字第一一○七號判決駁回上訴，且已確定，嗣於八十九年五
      月二十日執行完畢，有前揭前科資料在卷可稽，其受有期徒刑執行完畢，於五
      年以內再犯本件最重本刑為有期徒刑以上之罪，為累犯，應依刑法第四十七條
      之規定，加重其刑，並依法遞加之。再被告於九十二年五月九日上午某時，對
      於未發覺之犯罪，主動向盤查之警員告知，並接受本院裁判，業據被告於警詢
      及本院審理中供明在卷，是被告核已自首，依刑法第六十二條前段規定，減輕
      其刑，並先加而後減。本院審酌被告前因施用毒品案件，甫於八十八年三月二
      十一日經檢察官不起訴處分，竟於短期內再為本件施用毒品犯行，顯見其不思
      悔改，自制力亦屬不佳；惟另考量被告於犯後即能坦承犯行，且其施用毒品之
      行為於本質上係屬自我戕害行為，衡情尚未對社會造成直接而過鉅之損害，反
      社會性之程度應屬較低等一切情狀，酌情量處如主文所示之刑，並諭知易科罰
      金之折算標準，以資懲儆。
據上論斷，應依刑事訴訟法第二百七十三條之一第一項、第二百八十四條之一、第二
百九十九條第一項前段，毒品危害防制條例第十條第一項，刑法第十一條、第五十六
條、第四十七條、第六十二條前段，罰金罰鍰提高標準條例第二條，判決如主文。
本案經檢察官彭斐虹到庭執行職務。
中      華      民      國    九十二    年     十二     月    三十一    日
                              臺灣高雄地方法院刑事第六庭
                                  法  官  陳信旗
右判決正本證明與原本無異。
如不服本判決，應於送達後十日內，向本院提出上訴狀。
                                  書記官  張家榮
中      華      民      國    九十二    年     十二     月    三十一    日
附錄本判決論罪之法條：
毒品危害防制條例第十條第一項
    施用第一級毒品者，處六月以上五年以下有期徒刑。


司法院資訊處製作；財團法人民間司法改革基金會備份。
